臺灣嘉義地方法院刑事判決　　　　　　　 94年度訴字第190號
公　訴　人　臺灣嘉義地方法院檢察署檢察官
被　　　告　甲○○　男　32歲.
選任辯護人　蕭敦仁律師
上列被告因廢棄物清理法案件，經檢察官提起公訴（九十三年度
偵字第四四二二號），本院判決如下：
    主  文
甲○○共同連續未依廢棄物清理法第四十一條第一項規定領有廢
棄物清除許可文件，從事廢棄物清除，處有期徒刑壹年肆月。
    事  實
一、甲○○與丁○○（綽號「阿丁」，由檢察官另行起訴，已經
    本院判處有期徒刑一年二月）均未依廢棄物清理法第四十一
    條規定領有廢棄物清除許可文件，且均明知未領有上開文件
    者，不得從事廢棄物清除，丁○○為圖小利，竟以清除廢棄
    物為業，並以每車次新台幣（以下同）一千元至二千元之代
    價要求甲○○代為清運廢鑄砂，而共同基於違反廢棄物清理
    法之概括犯意聯絡，先於九十三年四、五月間某日，由丁○○以電話通知甲○○，駕駛剷土機至嘉義後湖工業區內某處
    ，將堆放於該處之廢鑄砂鏟運至丁○○之車輛內，再由丁○○載運至不詳地點傾倒，復於同年六、七月間某日，亦透過
    丁○○之電話聯絡，甲○○即至同一地點，載運三、四車次
    之廢鑄砂至嘉義市○區○○○街遠東段二三一號乙○○所有
    之土地上傾倒，嗣於同年七月二十五日晚間，甲○○於相同
    地點載運廢鑄砂至嘉義市○區○○○街遠東段二三一號乙○○所有之土地上傾倒時，為乙○○當場發覺而逮捕，隨即通
    知警方到場處理，始知上情。
二、案經嘉義市警察局第二分局報請臺灣嘉義地方法院檢察署檢
    察官偵查起訴。
    理  由
一、訊據被告甲○○固坦承於九十三年四、五月間某日，駕駛剷
    土機將廢鑄砂鏟運至丁○○之車輛內，再於同年六、七月及
    同年七月二十五日晚間，以每車次一千至二千元之代價，載
    運廢鑄砂至嘉義市○區○○○街遠東段二三一號乙○○所有
    之土地上傾倒，而替丁○○履行廢料處理之業務，惟矢口否
    認有何違反廢棄物清理法之犯行，辯稱：我是臨時受丁○○
    所託載運廢棄物，清除廢棄物並不是我公司之營業項目云云
    。經查；
    （一）被告確於九十三年四、五月間某日，受丁○○之委託
          ，駕駛剷土機將廢鑄砂鏟運至丁○○之車輛內，再於
          同年六、七月及同年七月二十五日晚間，受丁○○之
          委託，以每次車一千元至二千元之代價，載運廢鑄砂
          至嘉義市○區○○○街遠東段二三一號乙○○所有之
          土地上傾倒各情，除據被告自承在卷外（見偵查卷第
          八頁），核於證人黃文升於警詢時證述相符（見警卷
          第十一、十二頁），而證人丁○○於本院審理時亦結
          證稱：「（問：你有無幫忙處理廢棄物？）我之前有
          ，後來不敢做了... （問：九十三年四月至八月期間
          ？）我叫被告幫忙處理... 大約一年前... 我們都是
          做工的人，他也是開剷土機人，別人叫我幫忙處理，
          我就請被告去處理... 」（見本院卷第七十七頁至第
          八十頁），此外，並有保管條、扣押物品清單各一份
          、現場照片四幀附於警卷第十六、十七、二十三、二
          十四頁可資為憑，足佐被告前開自白與事實相符，堪
          以採信。
    （二）證人丙○○於本院審理時雖證稱：被告除以剷土機整
          地、載運砂石以外，並無幫別人清理廢棄物，惟查，
          證人於本審理時亦證稱：從未曾詢問被告可否為其處
          理廢棄物，而與被告之接觸，除業務上之往來，從未
          有私下之接觸，且與同業談到被告，亦僅就被告做剷
          土機方面討論，並未論及其他事項（見本院卷第八十
          九頁），既證人丙○○與被告之接觸僅限於公事，顯
          然欠缺全面性之了解，況本院認廢棄物清理法第四十
          六條第一項第四款之處罰主體，並非以清除廢棄物為
          營業項目之事業機構為限（容後詳述），是證人劉貞
          村之證詞，自不得作為被告有利之認定，被告所辯，
          亦無足採。
    （三）綜上所述，本案事證明確，被告犯行堪以認定。
二、按從事廢棄物清除、處理業務者，應向直轄市、縣（市）主
    管機關或中央主管機關委託之機關申請核發公民營廢棄物清
    除處理機構許可文件後，始得受託清除、處理廢棄物業務。
    廢棄物清理法第四十一條第一項定有明文。對照同法第四十
    六條第二項常業犯之規定以觀，第四十六條第一項第四款之
    處罰之主體，應不限以清除廢棄物為營業項目之事業機構為
    限，復參酌廢棄物清理法第四十一條第一項於九十年十月二
    十四日修正前之規定為「公、民營廢棄物清除、處理機構經
    營廢棄物之貯存、清除或處理業務... 」，該條規定之修正
    目的乃為強調該罪之處罰主體不限於「清除廢棄物為營業項
    目之事業機構」自明，而本案被告之犯罪時間為廢棄物清理
    法修正後，仍以自己並非「清除廢棄物為營業項目之事業機
    構」置辯，自無足取。是核被告所為，係違反廢棄物清理法
    第四十六條第一項第四款前段未依同法第四十一條規定領有
    廢棄物處理文件，從事廢棄物清除罪。被告與丁○○上揭犯
    行，有犯意聯絡及行為分擔，皆為共同正犯。被告先後三次
    犯行，時間緊接、所為係構成要件相同之罪，顯係基於概括
    犯意為之，為連續犯，應依刑法第五十六條以一罪論，併加
    重其刑。爰審酌被告並無何前科紀錄、品行素行堪稱良好、
    清運之廢鑄含有有害物質，雖因含量未達法定標準，不足以
    認定為有害事業廢棄物，惟因其傾倒之數量非少，本院認其
    對於環境產生潛在之危害亦不容忽視，犯後否認犯行等一切
    情狀，量處如主文所示之刑，以玆懲儆。
據上論斷，應依刑事訴訟法第二百九十九條第一項前段，廢棄物
清理法第四十六條第一項第四款前段，刑法第十一條前段、第二
十八條、第五十六條，判決如主文。
本案經檢察官陳鈴香到庭執行職務
中   華   民   國   九十四    年   六    月   二十八  日
               刑事第四庭  審判長法  官  康存真
                                 法  官  鄭雅文
                                 法  官  曾宏揚
上列正本證明與原本無異。
如不服本判決，應於判決送達後十日內，向本院提出上訴狀。
中   華   民   國   九十四    年   六    月   二十八  日
                                 書記官  李彩娥
廢棄物清理法第四十六條有下列情形之一者，處一年以上五年以
下有期徒刑，得併科新臺幣三百萬元以下罰金：
一  任意棄置有害事業廢棄物。
二  事業負責人或相關人員未依本法規定之方式貯存、清除、處理
    或再利用廢棄物，致污染環境。
三  未經主管機關許可，提供土地回填、堆置廢棄物。
四  未依第四十一條第一項規定領有廢棄物清除、處理許可文件
    ，從事廢棄物貯存、清除、處理，或未依廢棄物清除、處理
    許可文件內容貯存、清除、處理廢棄物。
五  執行機關之人員委託未取得許可文件之業者，清除、處理一
    般廢棄物者；或明知受託人非法清除、處理而仍委託。
六  公民營廢棄物處理機構負責人或相關人員、或執行機關之人
    員未處理廢棄物，開具虛偽證明。
無許可文件，以經營廢棄物清除、處理為常業者，處三年以上十
年以下有期徒刑，得併科新臺幣九百萬元以下罰金。
廢棄物清理法第四十一條從事廢棄物清除、處理業務者，應向直
轄市、縣（市）主管機關或中央主管機關委託之機關申請核發公
民營廢棄物清除處理機構許可文件後，始得受託清除、處理廢棄
物業務。但有下列情形之一者，不在此限：
一  執行機關依第五條第二項、第六項、第十二條第一項辦理一
    般廢棄物之回收、清除、處理、再利用。
二  依第八條規定緊急清理廢棄物所指定之設施或設備。
三  依第十四條第二項規定依報經中央主管機關核准之方式清除、
    處理一般廢棄物。
四  依第十八條第一項規定回收、貯存、清除、處理一般廢棄物。
五  第二十八條第一項第二款、第三款第二目至第五目、第四款
    之清除機具、處理設施或設備。
六  目的事業主管機關依第三十三條、第三十四條規定自行或輔導
    設置之處理設施。
七  中央主管機關會同中央目的事業主管機關依第三十五條第一
項設置之設施。
